【裁判字號】    95,台上,5205
【裁判日期】    950921
【裁判案由】    違反毒品危害防制條例
【裁判全文】
最高法院刑事判決            九十五年度台上字第五二０五號
上  訴  人  乙○○
                    監執行）
            甲○○
                    之40號10樓（
上列上訴人等因違反毒品危害防制條例案件，不服台灣高等法院
台中分院中華民國九十五年六月二十日第二審判決（九十五年度
上訴字第九三三號，起訴案號：台灣台中地方法院檢察署九十四
年度偵字第一三四九一號），提起上訴，本院判決如下：
    主  文
上訴駁回。
    理  由
按刑事訴訟法第三百七十七條規定，上訴於第三審法院，非以判
決違背法令為理由，不得為之。是提起第三審上訴，應以原判決
違背法令為理由，係屬法定要件。如果上訴理由狀並未依據卷內
訴訟資料，具體指摘原判決不適用何種法則或如何適用不當，或
所指摘原判決違法情事，顯與法律規定得為第三審上訴理由之違
法情形，不相適合時，均應認其上訴為違背法律上之程式，予以
駁回。本件上訴人乙○○上訴意旨略稱：(一)刑法第一百五十九條
第一項之規定：被告以外之人，於審判外之言詞或書面陳述，除
法律有規定者外，不得作為證據。是以被告以外之人，於審判外
之陳述，必須符合例外之規定，始足以論罪科刑。本件原審係以
共同被告甲○○及證人孫光輝於警詢、偵查中之供述為論據，但
未敘明上開審判外之證據，如何具有證據能力所憑之依據，自有
理由欠備之違誤。(二)毒品危害防制條例所指之販賣行為，係指行
為人以營利之目的而販入或賣出，有一於此為其構成要件，是有
罪之判決書，應將此項犯罪之目的要件，詳加記載，並說明其所
憑之依據，始為適法。本件原判決就上訴人犯罪之上開目的要件
，未說明憑以認定之依據，徒以上訴人實無冒重罪之風險，而不
賺取價差等臆測之詞為據，自不足以昭折服。(三)原判決認定上訴
人販賣之次數為十次，並依證人孫光輝所證上訴人每包之售價為
新台幣（下同）一千元至五千元等語，認定上訴人販賣所得之金
額為一萬三千元等語。但該證人亦曾供述：上訴人每包之售價為
一千元至四千元等語，則上訴人販賣毒品之金額，究為若干，事
實尚有未明，原審未加調查審認，自有未洽。又法有關於沒收之
規定旨在剝奪犯罪者因犯罪所得之財產利益，故共犯之間關於沒
收之規定，係採連帶沒收主義，原審就各共犯之間為各別沒收之
宣告，於法有違。(四)原審係以孫光輝之前之供述為論罪之依據，
但該證人於審理中已供明：其係託請上訴人代購毒品，上開監聽
譯文中，孫光輝所稱「欠款及兩千元拿半個」，均係指上訴人與
孫光輝合資向他人購毒出資及金額之計算，非指雙方買賣之積欠
價金，是該證人於審理中所供，核與事實相符，應可採信。且孫
光輝既有友人販毒，自有管道，核無向上訴人購買之理。原判決
並引用上訴人與孫光輝之監聽對話為論據；但上開監聽譯文是否
與事實相符，原審未加勘驗，同有未洽。且犯施用毒品罪者，供
出毒品來源，因而破獲者，得減輕其刑，是孫光輝是否為獲邀寬
典而為不實之指證，即待調查審認，原審就此未加詳查，調查職
責，尚有未盡。(五)原判決論處上訴人與甲○○共同販賣海洛因，
但對於甲○○是否分得犯罪所得之不法利益，未見原判決加以論
述，則甲○○有無營利之意圖，即欠明確，原判決認定上訴人與
甲○○為共同正犯，但未敘明彼此間主觀上有犯意聯絡其所憑之
證據，均有未洽云云。上訴人甲○○上訴意旨略以：其於犯罪之
後配合調查，從實招認，未蒙原審輕判，予上訴人以自新之機會
，自有未當云云。查原判決認定乙○○與甲○○為同居關係，均
有施用第一級毒品海洛因前科，竟共同意圖營利，基於販賣第一
級毒品海洛因之概括犯意聯絡，自民國九十四年六月間起至同年
八月二十四日止，將以較低之價格連續販入海洛因，以約一倍之
利潤出售，在台中巿北屯路上之親親來來戲院附近及台中縣、巿
等不詳地點，先後出售給孫光輝十次，每次一包，每包售價由一
千元至四千元不等，總計獲取一萬三千元之不法利益，甲○○並
分任接聽買主電話，並數度交付毒品予買受人，經警監聽乙○○
與甲○○所使用之0000000000號行動電話，而於九十
四年八月二十四日十六時許查獲，並在台中巿甘肅路一段十號九
樓之二，扣得乙○○所有之毒品海洛因六包（驗餘淨重十一點一
八公克、空包裝重三點四四公克）、甲○○所有之毒品海洛因三
包（驗餘合計淨重０點三三公克、空包裝重０點八四公克），均
殘留有海洛因成分之殘渣袋十五個、研磨機一台、玻璃瓶一罐，
與其等所有供販賣海洛因所用之電子磅秤一台、分裝袋一包、行
動電話三支（門號各為0000000000、0000000
000、0000000000號），及販賣海洛因所得之一萬
三千元（全部扣得之現金為十萬七千元）等情，係依憑乙○○於
第一審法院審訊時供稱：九十四年六月間起，以扣案之行動電話
供販賣毒品聯絡之用，其係以一錢一萬八千元之價格買入後，再
以約三萬五千元或三萬六千元之價格出售圖利，警方之監聽譯文
即係其聯繫買賣海洛因之對話，甲○○偶有幫忙接聽買主之來電
，也有參與議價，其先後販賣海洛因二十次，每次所得金額一千
元至五千元，扣案之磅秤等物均為其所有供販賣海洛因之用，扣
案金額中有二萬元為其販賣海洛因所得等語。於偵查中供稱：監
聽譯文中所指「查某」代表海洛因，「半領」是指五錢，「半個
」是指半錢，「半半」即為半錢之半，「軟的」亦指海洛因；分
裝袋一包為其所有，供販賣海洛因分裝之用，電子磅秤一台則用
於分裝海洛因時秤重之用，另十萬七千元之現金中，有二萬元為
其販賣海洛因之所得，其販賣海洛因之利潤約為一倍左右，其自
九十四年六月間起至同年八月二十四日止，在台中縣、巿內，共
販賣海洛因約二、三十次，每次交易金額為一千至五千元；甲○
○接到買主之電話時會將情轉告，亦曾在電話中與買主討論價格
，且有三次交付毒品海洛因之情等語。甲○○於偵查中自承：0
000000000號電話，為買賣海洛因之聯絡電話，其接聽
後即轉告乙○○，譯文中有所謂之「一張」，代表一千元之海洛
因，乙○○共三次開車載其外出交付海洛因，扣案之行動電話三
支係乙○○所有，為聯絡買賣海洛因之用等語。於第一審準備程
序時亦表明願意認罪，伊承認起訴書所載販毒之行為，核與證人
孫光輝於警詢及第一審法院審理時所證：其向乙○○所購得海洛
因，每次購買一包，金額從一千元至四千元不等，共購買約十次
，其中二、三次由甲○○所交付，最近一次是九十四年八月中旬
，在台中巿北屯路上之親親來來戲院附近交易等語相符。孫光輝
於九十四年七月十三日十七時十二分許之通話中言明：先要拿一
點給我，等我拿到錢再拿，我欠他的我會跟他處理。甲○○對以
：「之前你欠的這個」、「你一次拿我們可以算便宜一點，你要
少量拿我們怎麼可以算你這種價格，我們划不來」、「你每次半
個、半個拿，你一次拿我們算你便宜一點，東西也會用好一點給
你」。同日十七時三十八分許，孫光輝言明：「你先拿一些過來
，我現在現金也沒多少」、「麻煩你先過來有個工具先讓你扣」
。乙○○對以：「你每次都這樣，我現在不像以前一樣了」、「
我現在不是有很多現金了，要是你要的我都會加很多給你」等有
關買賣海洛因之對話。孫光輝施用海洛因之犯行，亦經判刑確定
。並有上訴人等分持之第一級毒品海洛因六包（驗餘淨重十一點
一八公克、空包裝重三點四四公克）、三包（驗餘合計淨重０點
三三公克、空包裝重０點八四公克），及均殘留有毒品海洛因成
分之殘渣袋十五個、研磨機一台、玻璃瓶一罐，及電子磅秤一台
、分裝袋一包、行動電話三支（門號各為0000000000
、0000000000、0000000000號）、現金十
萬七千元、刑事警察局搜索扣押筆錄、扣押物品目錄表、現場照
片影本十一張、法務部調查局鑑定通知書與檢驗通知書三紙等證
據，資以證明上訴人等有販賣海洛因之事實，因而撤銷第一審法
院之科刑判決，改判論處乙○○共同連續販賣第一級毒品，並依
刑法第五十九條之規定酌處有期徒刑拾壹年。甲○○共同連續販
賣第一級毒品，亦依前開規定酌處有期徒刑柒年貳月，已敘明其
所憑之證據及認定之理由，並以乙○○所辯：其僅交付海洛因予
孫光輝，並未向孫某拿錢云云；甲○○所辯：其不知道他人之來
電是要購買毒品，亦不知所交付之物品為毒品云云，如何不足採
信，於理由中詳加說明與指駁，並說明孫光輝於審理中所稱：乙
○○係免費供應毒品，並未收取任何費用等語，不足採信之理由
，從形式上觀察，並無違背法令之情形存在。按證據之取捨，屬
於事實審法院之職權，其取捨苟不違背經驗法則或論理法則，即
不容其任意指為違法。查證人孫光輝於第一審法院結證：其與乙
○○之通話中確有談及以金錢購買毒品之情（見第一審卷第一二
六頁），上訴人等亦供承：監聽譯文係其等與孫光輝之對話，並
供承確有交付毒品與孫光輝，亦不否認上開監聽譯文之正確性，
是原審未勘驗譯文錄音帶，即難指為違法。又本件上訴人等於偵
、審中均供承販賣海洛因不諱，並有扣案之海洛因、販毒之工具
及鑑定等證據，以認定上訴人等之犯行，是本案縱捨孫光輝之供
詞不採，於犯罪之成立，亦不生影響。甲○○既供承其知悉乙○
○販賣海洛因，並分擔接聽電話及交付毒品之犯行，彼此之間，
自有犯意之聯絡及行為之分擔；而共同正犯就彼等行為共負刑責
，與是否分受所得無涉。又原審就上訴人兩人販賣毒品之所得，
已予扣案，原審未諭知上訴人等犯罪所得連帶沒收，而為分別之
諭知；但於沒收之執行不生影響，亦難指為違法。上訴人等上訴
意旨徒就原審採證認事職權之適法行使，及原判決已說明之事項
，任意指摘，核與法律規定得為第三審上訴理由之違法情形，不
相適合。其等上訴為違背法律上之程式，應予駁回。
據上論結，應依刑事訴訟法第三百九十五條前段，判決如主文。
中    華    民    國  九十五  年    九    月  二十一  日
                      最高法院刑事第五庭
                          審判長法官  莊  登  照
                                法官  洪  明  輝
                                法官  黃  一  鑫
                                法官  林  秀  夫
                                法官  徐  昌  錦
      本件正本證明與原本無異
                                      書  記  官
中    華    民    國  九十五  年    九    月  二十六  日
                                                      Ｋ


司法院資訊處製作；財團法人民間司法改革基金會備份。
